【裁判字號】    92,判,440
【裁判日期】    920424
【裁判案由】    營業稅
【裁判全文】
最  高  行  政  法  院  判  決                    九十二年度判字第四四○號
    上  訴  人  甲○○
    代  表  人  張盛和
右當事人間因營業稅事件，上訴人不服中華民國九十一年一月二十四日臺北高等行政
法院九十年度訴字第一五七二號判決，提起上訴。本院判決如左：
    主  文
上訴駁回。
上訴審訴訟費用由上訴人負擔。
    理  由
本件上訴人主張：法務部調查局北部地區機動工作組（下稱調查局北機組）以上訴人
涉嫌未依規定申請營業登記，於民國（下同）八十四年三月一日起至八十五年六月三
十日止銷售貨物，金額計新台幣（下同）二七、九○一、四二八元，漏開統一發票並
漏報銷售額，乃移由臺北市稅捐稽徵處會同被上訴人共同依法審理核定上訴人未依規
定申請營業登記，擅自營業，逃漏營業稅計一、三九五、○七一元，除補徵所漏稅款
外，並按所漏稅額處三倍罰鍰計四、一八五、二○○元（計至百元止）。惟查調查局
北機組於八十八年十二月二十四日執行搜索時，上訴人並未在場，且所持之搜索票上
載搜索對象為宏景企業有限公司負責人非上訴人，上訴人係以證人之身分事後主動至
調查局協助調查。搜索票上記載之被搜索人與實際被搜索者不同一，是該搜索程序於
法顯有違誤。該等扣押物自係北機組非法搜索取得，依刑事訴訟法之證據禁止原則，
該查扣筆記自不具任何證據能力，難執為認定上訴人有違章事實之依據。且該筆記本
上記載潦草，復又殘缺不全，其非實質交易之帳冊，僅為上訴人預估仲介中古車買賣
之合理佣金。此上訴人已於收受被上訴人處分書後，於八十七年八月六日申請書中明
白表示。且上訴人既已於八十七年十月十九日依法就本件違章事件提起訴願而正式進
入行政爭訟程序，並在爭訟過程中業就上開筆錄記載予以爭執，依行政訴訟法第一百
三十三條之規定及鈞院七十五年度判字第一六九五號裁判意旨，原審自應就其他必要
之證據依職權加以調查或要求被上訴人為實質之舉證，此觀與本案屬同一事件之臺北
市政府八十八年三月四日訴字第八七○八一二七五○一號訴願決定亦同此見解。惟原
判決竟徒以該筆錄內容認定上訴人有違章事實，顯有違行政訴訟法第一百三十三條之
規定。另查本件被上訴人所為三倍裁罰雖在法定上限以內，然於處分書中並未說明其
據以科罰該倍數罰鍰之理由或依據，顯有理由不備之違失，同時亦難為其裁量權行使
是否允當之判斷。尤有甚者，依被上訴人八十七年五月二十六日北市稽法甲字第○○
九四一五號函，被上訴人甚至以降低為二倍罰鍰為手段，「利誘」上訴人以書面承認
違章事實，益證上開裁罰出於被上訴人之恣意而構成裁量濫用。迺原判決對此完全未
加審酌，僅以上開營業稅法第五十一條已有規定為由一筆帶過，顯有行政訴訟法第二
百四十三條第二項第六款判決不備理由之違法。又八十七年八月二十四日財政部臺財
稅第八七一九六一五七三號函即明確就買賣收入與佣金收入予以區別，縱上訴人違規
屬實，被上訴人亦僅得依筆記本內佣金欄記載之數額核定上訴人之應納稅額，才屬適
法，請為原判決廢棄，一再訴願決定及原處分均撤銷之判決。
被上訴人則以：上訴人未依規定申請營業登記，擅自營業，從事中古車等買賣，逃漏
營業稅，涉嫌違章之系爭帳冊，係由調查局北機組持檢察官之搜索票，於八十六年十
二月二十四日至指定地點即上訴人之營業地址台北市○○路○段一四○巷六十九號執
行搜索任務時查扣者，並經上訴人到場簽認在案，此有扣押清冊、扣押封條等影本附
原處分卷可稽，自難謂係非法搜索扣押之物。且被上訴人認定上訴人違章之事實，亦
非以系爭帳冊為唯一依據，尚有上訴人在調查局北機組及答辯機關調查時所為之自白
，經查核與事實相符後，始綜合各項證據而為認定。又依上訴人於八十六年十二月二
十四日在調查局北機組之調查筆錄及八十七年一月十三日於被上訴人機關所作之談話
筆錄觀之，其已明確陳述係購入中古汽車後再轉售得利（上訴人在上開筆錄中所稱「
佣金收入」實係利潤所得），系爭帳冊（筆記）所載係已成交之銷售紀錄無誤。而依
上開帳冊記載，上訴人每月成交之車輛數在十輛至二十輛之間，復依卷附上訴人將購
入之中古汽車送建翔、健新、順新等汽車公司維修零件之估價單（均已成交）記載，
每月亦有十輛左右，扣除部分購入之中古汽車無須維修，二者之數目正相符合，益足
證明上訴人在調查局北機組及答辯機關調查之自白，核與事實相符，堪予採信。復查
上訴人從事中古汽車買賣，依系爭帳冊記載約二天買賣中古汽車一輛，所需資本應屬
有限，其年營業額二千餘萬元，所得利潤以一成計算，約兩百餘萬元，與一般中古汽
車商行比較，並無特殊之處，與常情事理亦不相悖。末查，依行為時營業稅法第五十
一條第一款規定，上訴人之違章行為，應按所漏稅額處一倍至十倍之罰鍰，經被上訴
人審酌上訴人之違章情節，按其所漏稅額處以三倍之罰鍰計四、一八五、二○○元，
於法洵屬有據，是原核定補徵稅額及罰鍰處分於法並無不合，上訴為無理由，請判決
予以駁回等語，作為抗辯。
本院按「將貨物之所有權利移轉與他人，以取得代價者，為銷售貨物。」、「提供勞
務予他人或提供貨物與他人使用、收益，以取得代價者為銷售勞務。」、「營業人銷
售貨物或勞務除本章第二節另有規定外，均應就銷售額分別按第七條或第十條規定計
算其銷項稅額．．．」、「第十四條所定之銷售額為營業人銷售貨物或勞務所收取之
全部代價，包括營業人在貨物或勞務之價額外收取之一切費用。．．．」、「營業人
之總機構及其他固定營業場所，應於開始營業前，分別向主管稽徵機關申請營業登記
。」、「營業人銷售貨物或勞務，應依本法營業人開立銷售憑證時限表規定之時限，
開立統一發票交付買受人。」、「營業人除本法另有規定外，不論有無銷售額，應以
每二月為一期，於次期開始十五日內，填具規定格式之申報書，檢附退抵稅款及其他
有關文件，向主管稽徵機關申報銷售額、應納或溢付營業稅額。其有應納營業稅額者
，應先向公庫繳納後，檢同繳納收據一併申報。」、「營業人有左列情形之一者，主
管稽徵機關得依照查得之資料，核定其銷售額及應納稅額並補徵之︰三、未辦妥營業
登記，即行開始營業，或已申請歇業仍繼續營業，而未依規定申報銷售額者。」、「
納稅義務人，有左列情形之一者，除追繳稅款外，按所漏稅額處一倍至十倍罰鍰，並
得停止其營業：一、未依規定申請營業登記而營業者。」分別為行為時營業稅法第三
條第一項、第二項、第十四條第一項、第十六條第一項、第二十八條、第三十二條第
一項前段、第三十五條第一項、第四十三條第一項第三款、第五十一條第一款規定甚
明。本件上訴人涉嫌未依規定申請營業登記，擅自於八十四年三月一日起至八十五年
六月三十日止銷售貨物，金額計二七、九○一、四二八元（不含稅），漏開統一發票
並漏報銷售額，案經調查局北機組查獲後，移由被上訴人會同財政部臺北市國稅局共
同依法審理核定上訴人未依規定申請營業登記，擅自營業，逃漏營業稅計一、三九五
、○七一元，除補徵所漏稅款外，並按所漏稅額處三倍罰鍰計四、一八五、二○○元
（計至百元止）。經查本件上訴人未依規定申請營業登記，擅自營業，從事中古車等
買賣，逃漏營業稅，涉嫌違章之系爭帳冊，係由調查局北機組持檢察官之搜索票，於
八十六年十二月二十四日至指定地點即上訴人之營業地址臺北市○○路○段一四○巷
六九號執行搜索任務而查扣者，並經上訴人到場簽認在案，有扣押清冊、扣押封條等
影本附原處分卷可稽，自難謂係非法搜索扣押之物。且被上訴人認定上訴人違章之事
實，亦非僅以系爭帳冊為依據，尚有上訴人在調查局北機組及被上訴人調查時所為之
自白，經查核與事實相符後，始綜合各項證據而為認定。上訴意旨謂本件僅以該筆錄
作為認定違章與否之依據，尚屬誤會。另從上訴人於八十六年十二月二十四日在調查
局北機組之調查筆錄及八十七年一月十三日於被上訴人所作之談話筆錄觀之，其已明
確陳述係購入中古汽車後再轉售得利（上訴人在上開筆錄中所稱「佣金收入」實係利
潤所得），系爭帳冊（筆記）所載係已成交之銷售紀錄無誤。是上訴人謂上開帳冊僅
為估價隨筆記事簿，為預估性質，非買賣之實際交易記錄云云，顯係事後飾卸之詞，
不足採信。查上開帳冊記載，上訴人每月成交之車輛數在十輛至二十輛之間；復依卷
附上訴人將購入之中古汽車送建翔、健新、順新等汽車公司維修零件之估價單（均已
成交）記載，每月亦有十輛左右；扣除部分購入之中古汽車無須維修，二者之數目正
相符合，益足證明上訴人在調查局北機組及被上訴人機關調查時所為「○○一─四（
系爭帳冊）為西園汽車商店於八十四年三月至八十六年十二月販售中古車之銷售記錄
」之自白，核與事實相符，堪以採信。查上訴人從事中古汽車買賣，依系爭帳冊記載
約二天買賣中古汽車一輛，所需資本應屬有限，其年營業額二千餘萬元，所得利潤以
一成計算，約二百餘萬元，與一般中古汽車商行比較，並無特殊之處。末查，依前揭
營業稅法第五十一條第一款規定，上訴人之違章行為，應按所漏稅額處一倍至十倍之
罰鍰；被上訴人審酌上訴人之違章情節，按其所漏稅額處以三倍之罰鍰計四、一八五
、二○○元，尚在裁量權行使之範圍，並無上訴人所稱理由不備之違法。綜上所述，
被上訴人所為補徵稅額及罰鍰之處分，揆諸首揭法條規定，並無違誤，一再訴願決定
，遞予維持，俱無違誤。原審斟酌全辯論意旨及調查證據結果，駁回上訴人於原審之
訴，核無不合。上訴人仍執前詞。指摘原判決不當，聲明廢棄，為無理由，應予駁回
。
據上論結，本件上訴為無理由，爰依行政訴訟法第二百五十五條、第九十八條第三項
前段，判決如主文。
中    華    民    國    九十二      年      四        月    二十四      日
                    最 高 行 政 法 院  第 三 庭
                                審 判 長 法  官      葉  振  權
                                         法  官      林  茂  權
                                         法  官      吳  錦  龍
                                         法  官      劉  鑫  楨
                                         法  官      吳  明  鴻
右  正  本  證  明  與  原  本  無  異
                                         法院書記官  莊  俊  亨
中    華    民    國    九十二      年      四        月    二十五      日


司法院資訊處製作；財團法人民間司法改革基金會備份。
